【裁判字號】    94,訴,2181
【裁判日期】    950530
【裁判案由】    毒品危害防制條例
【裁判全文】
臺灣板橋地方法院刑事判決              94年度訴字第2181號
公  訴  人  臺灣板橋地方法院檢察署檢察官
被      告  甲○○
                    號（現於臺灣臺北看守所羈押中）
上列被告因違反毒品危害防制條例案件，經檢察官提起公訴（94
年度核退毒偵字第931 號），及移送併案審理（桃園地方法院檢
察署95年度毒偵字第1188號）及本院依職權併予審理，被告就被
訴事實及併案事實為有罪之陳述，本院告知被告簡式審判程序之
旨，並聽取當事人之意見後，裁定改由受命法官獨任進行簡式審
判程序，並判決如下：
    主  文
甲○○連續施用第一級毒品，累犯，處有期徒刑壹年。扣案內有
無法析離之微量第一級毒品海洛因殘渣之塑膠袋壹只沒收銷燬；
又連續施用第二級毒品，累犯，處有期徒刑拾月。應執行有期徒
刑壹年捌月。扣案內有無法析離之微量第一級毒品海洛因殘渣之
塑膠袋壹只沒收銷燬。
    事  實
一、甲○○前於民國82年間因違反麻醉藥品管理條例等案件，經
    臺灣臺北地方法院判處應執行有期徒刑5 年5 月，經臺灣高
    等法院撤銷原判決，判處應執行有期徒刑5 年6 月，另於85
    年間再因違反麻醉藥品管理條例案件，經本院以85年度易字
    第2164號判決判處有期徒刑6 月，前開二案接續執行，於90
    年10月10日縮短刑期執行完畢（於本案構成累犯）。甲○○
    前於89年間因施用毒品案件，經本院以89年度毒聲字第2690
    號裁定送觀察、勒戒，認無繼續施用毒品之傾向，而經臺灣
    板橋地方法院檢察署檢察官於89年7 月18日以89年度毒偵緝
    字第763 號不起訴處分確定；又於92年間因施用毒品案件，
    經本院以92年度毒聲字第676 號裁定送觀察、勒戒後，認有
    繼續施用傾向，復經本院以92年度毒聲字第3955號裁定送強
    制戒治，自92年12月26日入臺灣臺北戒治所執行，於93年1
    月9 日因毒品危害防制條例修正施行而停止戒治出所執行完
    畢。
二、詎甲○○猶不思戒絕毒癮，明知海洛因、甲基安非他命各為
    毒品危害防制條例所規定之第一級及第二級毒品，仍於前揭
    強制戒治釋放後5年內，分別基於施用第一級毒品及第二級毒
    品之概括犯意，於94年1月5日某時起至95年4月9日下午某時
    止，連續在雲林縣崙背鄉○○路60之23號住處、路邊及車內
    等處，將第一級毒品海洛因裝填於針筒內加水稀釋而後注射
    於身體手臂之方式，施用第一級毒品海洛因數次，並於94年
    1月5日某時起至95年4月9日晚上某時止，連續在上開住處、
    路邊及車內，將第二級毒品甲基安非他命（起訴書誤載為安
    非他命，應予更正，以下同）置於吸食器內燃燒吸食其生成
    煙霧之方式，施用第二級毒品甲基安非他命數次。嗣為警分
    別於94年1月6日晚間9時10分許，在前開住處查獲；另於95年
    2 月12日4 時30分許，在桃園市○○路289 號查獲，並扣得
    其所有之海洛因殘渣袋一只；又於95年4 月10日，於臺北縣
    三重市○○○路前為警緝獲，經警分別採集甲○○之尿液送
    驗結果呈鴉片類、甲基安非他命陽性反應，而得悉上情。
三、案經雲林縣政府警察局西螺分局報告臺灣雲林地方法院檢察
    署呈請臺灣高等法院檢察署檢察長核轉臺灣板橋地方法院檢
    察署檢察官偵查起訴，暨臺灣桃園地方法院檢察署檢察官移
    送併案審理及本院依職權併予審理，經合議庭裁定以簡式審
    判程序審理。
    理  由
壹、程序方面：
    按本件被告甲○○所犯係死刑、無期徒刑、最輕本刑為3 年
    以上有期徒刑以外之罪，其於準備程序就前揭被訴事實為有
    罪之陳述，經法官告知簡式審判程序之旨，並聽取其與公訴
    人之意見後，本院認適宜改依簡式審判程序進行之情形，爰
    依刑事訴訟法第273 條之1 第1 項、第284 條之1 ，由本院
    合議庭以裁定由受命法官獨任進行簡式審判程序，合先敘明
    。
貳、實體方面：
一、上開犯罪事實，業據被告甲○○於本院調查、審理時坦承不
    諱，而除被告自白外，被告經警於94年1 月6 日22時30分許
    採集尿液送請臺灣尖端先進生技醫藥股份有限公司以酵素免
    疫分析法初步檢驗及氣相層析質譜儀分析法確認結果，呈嗎
    啡及甲基安非他命、安非他命陽性反應；另經警於95年2 月
    12日5 時40分許採集尿液送請臺灣檢驗科技股份有限公司以
    酵素免疫分析法初步檢驗及氣相層析質譜儀分析法確認結果
    ，呈鴉片類陽性反應；又經警於95年4 月10日17時10分許採
    集尿液送請臺灣檢驗科技股份有限公司以酵素免疫分析法初
    步檢驗及氣相層析質譜儀分析法確認結果，呈安非他命類及
    鴉片類陽性反應，有臺灣尖端先進生技醫藥股份有限公司94
    年8 月26日濫用藥物檢驗報告1 紙及臺灣檢驗科技股份有限
    公司95年4 月10日、95年5 月17日濫用藥物尿液檢驗報告各
    1 紙在卷可按，復有海洛因殘渣袋1 只（法務部調查局95年
    4 月13日調科壹字第080010940 號鑑定通知書）扣案可資佐
    證，被告自白查與事實相符，堪予採信。另人體施用甲基安
    非他命後，其主要代謝物中，未改變型態之甲基安非他命占
    施用劑量達百分之43，安非他命則約為百分之5 ；人體若係
    施用安非他命後，主要代謝物中則有未改變型態之安非他命
    ，但無甲基安非他命，此經法務部調查局以93年5 月4 日調
    科壹字第09362413980 號函釋明在案。足見人體若施用安非
    他命，其尿液代謝物不可能出現甲基安非他命，惟人體若施
    用甲基安非他命，其尿液代謝物除主要有甲基安非他命外，
    亦可能有少量之安非他命。是本件被告之尿液均呈現甲基安
    非他命之陽性反應，依上開函示，被告自不可能係施用安非
    他命，而應係施用甲基安非他命。公訴意旨認被告係施用安
    非他命，容有誤解。是本件事證明確，被告犯行洵堪認定，
    應依法論科。
二、查海洛因、甲基安非他命係毒品危害防制條例第2 條第2 項
    第1 款、第2 款所明定之第一級、第二級毒品，不得持有及
    施用。次查被告前於89年間因施用毒品案件，經本院以89年
    度毒聲字第2690號裁定送觀察、勒戒，認無繼續施用毒品之
    傾向，而經臺灣板橋地方法院檢察署檢察官於89年7 月18日
    以89年度毒偵緝字第763 號不起訴處分確定；又於92年間因
    施用毒品案件，經本院以92年度毒聲字第676 號裁定送觀察
    、勒戒後，認有繼續施用傾向，復經本院以92年度毒聲字第
    3955號裁定送強制戒治，自92年12月26日入臺灣臺北戒治所
    執行，於93年1 月9 日因毒品危害防制條例修正施行而停止
    戒治出所執行完畢等情，有台灣高等法院被告前案紀錄表1
    份附卷可案，故而被告於強制戒治釋放後五年內再度施用第
    一級、第二級毒品之行為，依毒品危害防制條例第23條第2
    項規定，係犯同條例第10條第1 項之施用第一級毒品罪及同
    條第2 項之施用第二級毒品罪。又被告施用第一級毒品海洛
    因、第二級毒品甲基安非他命前，持有第一級毒品海洛因、
    第二級毒品甲基安非他命之低度行為，均應為其施用之高度
    行為所吸收，皆不另論罪。又被告先後多次施用第一級毒品
    海洛因及第二級毒品甲基安非他命之犯行，均時間緊接，犯
    意概括，且所犯構成要件復相同，應分別依刑法第56條連續
    犯之規定，論以一罪，並均加重其刑。又被告所犯施用第一
    級毒品罪、施用第二級毒品罪，犯意各別，犯罪構成要件事
    實互異，應分論併罰。至被告於95年1 月初起至95年2 月10
    日止及95年4 月9 日連續施用第一級毒品海洛因及第二級毒
    品甲基安非他命之犯行，雖未據檢察官提起公訴，然因與已
    起訴之部分有連續犯之裁判上一罪關係，本為起訴效力所及
    ，復經檢察官移送併案及本院依職權併予審理，本院自應併
    予審究，附此敘明。又查被告有如事實欄所述之犯罪、科刑
    及執行紀錄，有前開臺灣高等法院被告前案紀錄表1 份在卷
    可稽，其受有期徒刑執行完畢，5 年以內再犯本件有期徒刑
    以上之罪，為累犯，應依刑法第47條規定，加重其刑，並依
    法遞加重之。爰審酌被告曾因施用毒品而觸法，經觀察、勒
    戒、強制戒治後，應知所惕勵，當知悉施用毒品之危害及其
    違法性，詎其仍因自制力薄弱，並漠視法令禁制，而連續再
    犯本案，顯不知悛悔，應嚴予非難，兼衡被告於犯後即能坦
    承犯行，而其施用毒品行為於本質上係屬自我戕害行為，反
    社會性之程度應屬較低等一切情狀，各量處如主文所示之刑
    ，並定其應執行刑，以資懲儆。又扣案之海洛因殘渣袋1 只
    ，被告坦承為其所有（詳本院95年5 月29日審判筆錄），因
    其內含有無法析離之微量第一級毒品海洛因，故應以查獲之
    毒品論，爰依毒品危害防制條例第18條第1 項前段規定，宣
    告沒收銷燬之。
據上論斷，應依刑事訴訟法第273 條之1 第1 項、第299 條第1
項前段，毒品危害防制條例第10條第1 項、第2 項、第18條第1
項，刑法第11條前段、第56條、第47條、第51條第5 款，判決如
主文。
本案經檢察官涂永欽到庭執行職務。
中    華    民    國    95    年    5     月    30    日
                        刑事第十八庭  法  官  鄭燕璘
上列正本證明與原本無異。
如不服本判決應於送達後10日內向本院提出上訴狀
                                      書記官  呂紹明
中    華    民    國    95    年    5     月    30    日
附錄本案論罪科刑法條全文：
毒品危害防制條例第10條
施用第一級毒品者，處6月以上5年以下有期徒刑。
施用第二級毒品者，處3年以下有期徒刑。


司法院資訊處製作；財團法人民間司法改革基金會備份。
